臺灣臺中地方法院刑事判決
110年度金訴字第1187號
公  訴  人  臺灣臺中地方檢察署檢察官
被      告  劉柏峰


上列被告因詐欺等案件，經檢察官提起公訴（110年度偵字第302
67、30268號），本院判決如下：
    主    文
本件管轄錯誤，移送於臺灣苗栗地方法院。
    理    由
一、公訴意旨略以：被告劉柏峰於民國109年10月間，加入通訊
    軟體Telegram暱稱「別問」之真實姓名年籍不詳之人及其他
    至少3名以上成年人所組成具有持續性、牟利性之有結構性
    詐欺集團，擔任詐欺集團內「收簿手」、「領款車手」工作
    ，負責前往超商收取人頭帳戶存摺、金融提款卡之包裹等資
    料，以及前往自動提款機提領被害人遭詐騙款項之工作（涉
    犯違反組織犯罪防制條例部分，業已提起公訴，不另論罪）
    。其明知將詐騙所得之款項指定匯入取得使用之人頭金融帳
    戶內，再由車手提領後上繳回集團，以此等製造金融斷點之
    方式，將掩飾該詐騙所得之本質及去向，竟與「別問」組成
    具有持續性及牟利性之有結構性詐欺犯罪組織，受「別問」
    指揮，擔任取款車手之工作，被告並基於掩飾及隱匿他人犯
    罪所得之故意，依「別問」之指示，於附表所示之時間、地
    點，持如附表所示之人頭帳戶金融卡，領取如附表所示之林
    恆毅、林育廷、郭雅苓、何建彰（呂心瑜、李宗翰經警方電
    詢表示不願追究而不到警局製作筆錄，此部分不列入起訴範
    圍，併此敘明）遭詐騙所匯入之款項。被告並於領取上開贓
    款後，將領取之贓款放置在「別問」所指定之地點，並從中
    獲取每日薪資新臺幣（下同）2000元作為酬勞。因認被告涉
    犯洗錢防制法第14條第1項之一般洗錢罪嫌、刑法第339條之
    4第1項第2款之三人以上共同詐欺取財罪嫌等語。
二、按案件由犯罪地或被告之住所、居所或所在地之法院管轄；
    無管轄權之案件，應諭知管轄錯誤之判決，並同時諭知移送
    於管轄法院，且得不經言詞辯論為之，刑事訴訟法第5條第 
    1項、第304條、第307條分別定有明文。
三、經查：
　㈠本案被告住所地為彰化縣○○鄉○○街000巷0號，有被告個人戶
    籍資料在卷可查，復經被告於偵查中陳述其住所地址明確（
    見110偵2337卷第201頁），足認被告住所地係在彰化縣，並
    非在本院轄區。
　㈡卷內並無證據證明本案詐欺集團施行詐術之行為地點係在本
    院轄區內，被告提領詐欺贓款之地點亦均係在苗栗縣，並非
    在本院轄區。而本案被害人林恆毅之戶籍地址設於臺北市，
    居所地則為新竹市；被害人林育廷住居所地係在臺北市；被
    害人郭雅苓、何建彰之住居所地均係在新北市等情，有調查
    筆錄3份、內政部警政署反詐騙諮詢專線紀錄表在卷可查（
    見110偵2337卷第53、61、65、145頁），另依上開被害人於
    警詢中之陳述，亦無從認定本案被害人轉帳地點係在本院轄
    區內（見110偵2337卷第53-62、65-71頁）。至被害人匯款
    之人頭帳戶（詳如附表），其中阮玉幸帳戶係在屏東縣恆春
    郵局開立，唐莉涵帳戶則係在新北市蘆洲分行開立，有阮玉
    幸恆春郵局帳戶之交易明細表（見110偵2337卷第111頁）、
    國泰世華銀行蘆洲分行代碼查詢結果在卷可參。是以，本案
    犯罪行為地及結果地，均非在本院轄區。
四、綜上所述，本案起訴繫屬本院時，被告之住、居所及所在地
    均不在本院管轄區域內，其犯罪行為地及結果地亦非在本院
    管轄區域，本院復無因相牽連案件而取得管轄權之情形。從
    而，檢察官向本院提起公訴，揆諸上開說明，自有未合。爰
    依前揭刑事訴訟法等規定，不經言詞辯論，逕諭知管轄錯誤
    之判決，並審酌被告提領詐欺贓款得手地點係在苗栗縣，本
    院偵查中原係由臺灣苗栗地方檢察官偵辦等節，移送有管轄
    權之臺灣苗栗地方法院。
據上論斷，應依刑事訴訟法第304條、第307條，判決如主文。
本案經檢察官林俊杰提起公訴。
中　　華　　民　　國　　111 　年　　1 　　月　　12　　日
                  刑事第十四庭  審判長法  官  黃司熒
                                      法  官  江健鋒
                                      法  官  田雅心
以上正本證明與原本無異。
如不服本判決應於收受送達後20日內向本院提出上訴書狀，並應
敘述具體理由；其未敘述上訴之理由者，應於上訴期間屆滿後20
日內向本院補提理由書（均須按他造當事人之人數附繕本）「切
勿逕送上級法院」。
告訴人或被害人如不服判決，應備理由具狀向檢察官請求上訴，
上訴期間之計算，以檢察官收受判決正本之日起算。
　　　　                              書記官   王嘉麒
中　　華　　民　　國　　111 　年　　1 　　月　　12　　日
【附表】
編號 被害人 匯款時間 匯入款項 （新臺幣） 詐騙方式 匯入帳號 提領時間 提領地點 提領金額 （新臺幣） 1 林恆毅 109年11月10日18時36分及38許 99,998元、 59,812元 詐騙集團撥打電話予林恆毅，佯稱因購物網站之作業疏失，誤植多筆訂單，為避免誤收款項，需依指示前往ATM操作以解除 唐莉涵所開立之國泰世華銀行帳號000000000000號帳戶 109年11月10日18時41分及42分許 苗栗縣○○市○○路000號（國泰世華銀行苗栗分行） 100,000元、 59,800元 2 林育廷 109年11月10日18時45分許 10,123元 詐騙集團撥打電話予林育廷，佯稱因購物網站之作業疏失，誤植多筆訂單，為避免誤收款項，需依指示前往ATM操作以解除。 唐莉涵所開立之國泰世華銀行帳號000000000000號帳戶 109年11月10日18時49分許 苗栗縣○○市○○路000號（合庫銀行北苗栗分行） 10,000元 3 郭雅苓 109年11月10日19時31分許 10,998元 詐騙集團撥打電話予郭雅苓，佯稱因購物網站之作業疏失，將郭雅苓設定為經銷商，帳戶會被自動扣款，需依指示前往ATM操作以解除。 唐莉涵所開立之國泰世華銀行帳號000000000000號帳戶 109年11月10日19時34分許 苗栗縣○○市○○路000號（國泰世華銀行苗栗分行） 11,000元 4 何建彰 109年11月10日20時0分及17分許 29,987元、 29,985元 詐騙集團撥打電話予何建彰，佯稱因購物網站之作業疏失，將何建彰設定為契約客戶，帳戶會被自動扣款，需依指示前往ATM操作以解除。 阮玉幸所開立 之郵局帳號00000000000000號帳戶 1.109年11月10日20時2分 2.109年11月10日20時24分許  1.苗栗縣○○市○○路000號（全家超商苗栗新農會門市） 2.苗栗縣○○市○○路000號（中苗郵局） 1.20,005元  、10,005元 2.29,900元   109年11月10日20時19分許 18,985元  唐莉涵所開立之國泰世華銀行帳號000000000000號帳戶 109年11月10日20時26分許 苗栗縣○○市○○路000號（中苗郵局） 19,000元